臺灣高等法院臺南分院民事裁定　96年度抗字第103號
抗　告　人　乙○○
相　對　人
即 債權 人　華南商業銀行股份有限公司
法定代理人　甲○○
上列抗告人因與相對人間聲請給付借款強制執行事件除去租賃執
行命令而聲明異議，對於中華民國96年3月8日臺灣臺南地方法院
所為裁定（94年度執字第23085號），提起抗告，本院裁定如下
：
    主  文
抗告駁回。
抗告訴訟費用新台幣壹仟元由抗告人負擔。
    理  由
一、本件抗告人於原審聲明異議意旨略以：原法院民國（下同）
    94年度執字第23085號拍賣附表乙標之執行標的建物有兩棟
    ，其一為債務人吳和修所有坐落台南縣新營市○○段259號
    建物，其二為抗告人向債務人吳和修承租上開建物後自行出
    資興建之同上段259之1號未保存登記建物，具有獨立出入通
    道，為抗告人所有建物。縱然除去抗告人之租賃權，亦僅得
    就債務人吳和修所有上開259號之建物為之。然原法院除去
    租賃命令並未註明究係排除哪部分之租賃權，爰依法聲明異
    議，請求為明確裁定。又抗告人前於93年間亦曾對原法院前
    案之92年度執字第2250號除去租賃命令聲明異議，且經原法
    院以93年度抗字第596號民事裁定廢棄原法院93年9月24日92
    年度執字第2250號裁定等語。
二、抗告意旨略以：本件執行標的物即台南縣新營市○○路503
    號房屋為鋼筋混凝土造4層之建物，抗告人於其後增建約30
    坪未保存登記之建物則為抗告人所建，而鈞院民事執行處係
    認定該部分建物係屬債務人吳和修所有，惟據系爭房屋現況
    以觀，上述約30坪未保存登記建物除確為抗告人所興建外，
    且該建物與門牌號碼新營市○○路503號建物間尚有留存約
    1公尺寬、5公尺長之天窗，故該30坪未保存登記建物有獨立
    之所有權，並非附合在門牌號碼新營市○○路503號建物之
    重要成分，故無依添附之效果，而由債務人吳和修取得該未
    保存登記建物之所有權之理，故該約30坪未保存登記建物之
    所有權屬抗告人所有無疑，且本件債權人對門牌號碼新營市
    ○○路503號建物之抵押權範圍應不及於該約30坪未保存登
    記建物。原裁定係以該未保存登記之建物與債務人所有坐落
    新營市○○段259建號建物構造上互通，並與259建號建物使
    用同一出入口而認定該259之1號未保存登記建物不具構造上
    及使用上之獨立性，並非獨立之建物，核已附合或為259建
    號建物之一部分。惟除前述二建物間尚留存1公尺寬、5公尺
    長之間距外，另台灣鄉間建築物常有數棟不同所有權人之相
　　鄰房屋共用同一通道、衛浴、樓梯之情形，此豈可亦認定有
  　附合之法律效果。綜上，抗告人絕非不願由原法院執行處就
　　上揭2筆建物併付拍賣，惟若如鈞院認定上揭259之1建號建
  　物附合於259建號建物而歸債務人吳和修所有，則抗告人斥
    資新台幣130餘萬元興建259之1建號建物之花費，即損失鉅
    大，此誠屬對抗告人不公平。為此，提起抗告，請求廢棄原
    裁定等語。
三、經查：
（一）按動產因附合而為不動產之重要成分者，不動產所有人取
      得動產所有權，民法第811條亦有明文規定，故主建物附
      加之增建物如無獨立出入口，不能為獨立使用者，應屬主
      建物之附屬物而為主建物之一部分，可併就該增建物為執
      行，而由拍定人取得該增建物之所有權，執行法院亦應予
      一併點交（最高法院92年度台抗字第338號裁判參照）。
（二）原法院於96年2月1日核發之執行命令，業於主旨記載：「
      承租人（即抗告人）就坐落台南縣新營市○○段259號土
      地及其上同段259號建物（門牌號碼：台南縣新營市○○
      里○○路503號），與債務人約定之租賃權應予除去。」
      ，已明確載明係針對抗告人與債務人吳和修就上開土地及
      建物成立之租賃關係予以除去，抗告人猶謂上開執行命令
      未指明排除哪部分之租賃權云云，容有誤會。
（三）又抗告人自行出資興建之同上段259之1號未保存登記建物
      ，乃抗告人向債務人吳和修承租上開房地後，附連在該25
      9號建物後方增建1、2樓層面積共139.16平方公尺，1樓部
      分作為和室、廚房、後院使用，2樓則為浴廁及房間使用
      ，構造上與該259號建物互通，並與259號建物使用同一出
      入口等情狀，業據原法院執行人員於94年7月12日至現場
      查封時勘查載明筆錄可稽，並有94年10月24日展碁不動產
      估價師事務所函送原法院之鑑定報告書所附該增建部分之
      室內平面略圖在卷可稽，足認上開259之1號未保存登記建
      物不具構造上及使用上之獨立性，並非獨立之建物，核已
      附合成為259號建物之一部分，權利歸屬上應認為係債務
      人吳和修所有，原法院依債權人聲請併付拍賣，並無違誤
      。抗告人雖陳稱上開未保存登記建物部分，與門牌號碼新
      營市○○路503號建物間尚有留存約1公尺寬、5公尺長之
    　天窗，故該30坪未保存登記建物有獨立之所有權，並非附
      合在門牌號碼新營市○○路503號建物之重要成分，故無
      依添附之效果，而由債務人吳和修取得該未保存登記建物
      之所有權之理，故該約30坪未保存登記建物之所有權屬抗
    　告人所有，具有獨立出入通道云云，惟觀諸上開室內平面
      略圖，該未保存登記建物1樓部分僅有和室、廚房及後院
      ，2 樓僅有浴廁及房間，並無客廳及獨立出入口，揆諸前
      揭最高法院見解，該未保存登記建物應屬主建物（即259
      號建物）之附屬物而為主建物（即259號建物）之一部分
      ，從而，抗告人前開主張，即不可採。
（四）至抗告人援引本院93年度抗字第596號民事裁定，乃係針
      對原法院前案之92年度執字第2250號裁定未審究抗告人異
      議主張其為上開未保存登記建物所有權人乙節，所為廢棄
      原裁定意旨，核不影響本裁定已就該未保存登記建物所有
      權之歸屬所為之上開認定。
四、據上論結，本件抗告為無理由，依強制執行法第30條之1、
    民事訴訟法第495條之1第1項、第449條第1項、第95條、第
    78條，裁定如主文。
中　　華　　民　　國　　96　　年　　 5　　月　　22 　 日
                  民事第四庭  審判長  法　官  王惠一
　　　　　　　　　　　      　　　　  法　官  林永茂
　　　　　　　　　　　      　　　　  法　官  王浦傑
上為正本係照原本作成。
如不服本裁定，僅得於收受本裁定正本送達後10日內以適用法規
顯有錯誤為理由，向本院提出再抗告狀（須附繕本）依法應繳納
抗告費新台幣1千元，並委任律師為訴訟代理人，經本院許可後
始可再抗告於最高法院。
中　　華　　民　　國　　96　　年　　5 　　月　　23　　日
                                      書記官  廖英琇
【附記】
民事訴訟法第495條之1第2項準用同法第466條之1第1、2項規定
：
(1)對於第二審判決上訴，上訴人應委任律師為訴訟代理人。但上
  訴人或其法定代理人具有律師資格者，不在此限。
(2)上訴人之配偶、三親等內之血親、二親等內之姻親，或上訴人
  為法人、中央或地方機關時，其所屬專任人員具有律師資格並
  經法院認為適當者，亦得為第三審訴訟代理人。
民事訴訟法第466條之2：
　上訴人無資力委任訴訟代理人者，得依訴訟救助之規定，聲請
  第三審法院為之選任律師為其訴訟代理人。
